臺灣新北地方法院刑事裁定
                                  110年度單禁沒字第227號
聲  請  人  臺灣新北地方檢察署檢察官
被      告  王正宇
上列聲請人因被告違反毒品危害防制條例案件（110 年度毒偵字
第201 號），聲請單獨宣告沒收（110 年度聲沒字第636 號），
本院裁定如下：
    主  文
扣案如附表編號1 至5 所示之物均沒收銷燬。
其餘聲請（即如附表編號6 、7 所示之物）駁回。
    理  由
一、聲請意旨略以：被告王正宇前因施用毒品案件，經臺灣新北
    地方檢察署（下稱新北地檢署）檢察官以110 年度毒偵字第
    201 號為不起訴處分確定，扣案如附表編號1 至5 所示之物
    ，均屬毒品防制條例第2 條第2 項第2 款所規定之違禁物；
    如附表編號6 、7 所示之物，則為被告所有供犯罪所用之物
    ，爰依毒品危害防制條例第18條第1 項前段、刑法第38條第
    1 項、第40條第2 項之規定，聲請單獨宣告沒收銷燬等語。
二、按查獲之第一、二級毒品及專供製造或施用第一、二級毒品
    之器具，不問屬於犯罪行為人與否，均沒收銷燬之；違禁物
    及專科沒收之物，得單獨宣告沒收，毒品危害防制條例第18
    條第1 項前段、刑法第40條第2 項分別定有明文。
三、經查，被告前因違反毒品危害防制條例案件，經臺灣新北地
    方檢察署檢察官以110 年度毒偵字第201 號為不起訴處分確
    定，此有該案之不起訴處分書及臺灣高等法院被告前案紀錄
    表各1 份附卷可稽，而扣案如附表編號1 至5 所示之物，經
    送請臺北榮民總醫院、內政部警政署刑事警察局鑑定結果，
    均含第二級毒品甲基安非他命成分無訛，則有臺北榮民總醫
    院民國109 年3 月26日北榮毒鑑字第C0000000號毒品成分鑑
    定書㈠、㈡及內政部警政署刑事警察局109 年6 月24日刑鑑字
    第1090016876號鑑定書各1 份在卷可佐，足認均屬毒品危害
    防制條例第2 條第2 項第2 款所列之第二級毒品即違禁物，
    揆諸上開規定，此部分聲請洵屬有據，應予准許。而包裝如
    附表編號1 、5 所示毒品之包裝袋，因其上殘留之毒品難以
    析離，且無析離之實益與必要，當應整體視之為毒品，併予
    宣告沒收銷燬，至因鑑驗用罄之毒品既已滅失，自無庸另為
    沒收銷燬之諭知。
四、如附表編號6 、7 所示之電子磅秤1 臺及分裝袋1 包，依被
    告於警詢及偵查時所述內容，並未供稱其於109 年2 月13日
    施用毒品時，曾使用上開電子磅秤及分裝袋，卷內復無其他
    積極證據足認上開扣案物含有第二級毒品殘渣而屬違禁物，
    或確為被告所有供其施用毒品犯罪所用之物，是聲請人就此
    部分之聲請，核與刑法第38條第2 項之規定不符，於法尚有
    未合，應予駁回。
五、末按依毒品危害防制條例第18條第1 項後段應「沒入銷燬」
    之毒品，專指查獲施用或持有（未成罪）之第三級毒品而言
    （最高法院98年度台上字第2889號判決意旨參照），故查獲
    之第三級毒品，除係查獲製造、運輸、販賣、意圖販賣而持
    有、以非法方法使人施用、引誘他人施用或轉讓第三級毒品
    之犯罪行為外，係屬查獲機關依行政程序沒入銷燬之範圍；
    再毒品危害防制條例第18條第1 項屬刑法第38條之特別規定
    而應優先適用之（最高法院96年度台上字第89號、第5165號
    判決參照）。復按毒品危害防制條例第11條之1 第1 、2 項
    規定：「第三級、第四級毒品及製造或施用毒品之器具，無
    正當理由，不得擅自持有；無正當理由持有或施用第三級或
    第四級毒品者，處新臺幣1 萬元以上5 萬元以下罰鍰，並應
    限期令其接受4 小時以上8 小時以下之毒品危害講習。」，
    換言之，若有正當理由則得持有之，是第三、四級毒品即非
    屬絕對禁止持有之違禁物，自無刑法第40條第2 項規定之適
    用。查如附表編號8 至10所示之毒品咖啡包，僅檢出第三級
    毒品成分，且純質淨重未達20公克以上，依卷內事證復無法
    證明被告因持有上開第三級毒品而另涉刑責，亦非聲請人聲
    請單獨宣告沒收銷燬之範圍，揆諸上開規定及說明，此部分
    扣案之第三級毒品，由查獲機關逕予沒入銷燬即可。
六、依刑事訴訟法第455 條之36第1 項前段、第2 項，毒品危害
    防制條例第18條第1 項前段、刑法第40條第2 項，裁定如主
    文。
中　　華　　民　　國　 110　　年　　12　　月　　8 　　日
                  刑事第三庭  法　官　洪振峰
上列正本證明與原本無異。
如不服本裁定，應於裁定送達後五日內敘明抗告理由，向本院提
出抗告狀。
                              書記官　李儀靜
中　　華　　民　　國　　110 　年　　12　　月　　13　　日
附表：
編號   扣押物名稱及數量             備註  1 白色或透明晶體1 包 驗前淨重1.6085公克，因鑑驗取樣0.002 公克，驗餘淨重1.6065公克，檢出第二級毒品甲基安非他命成分。  2 分裝杓3 支 均檢出第二級毒品甲基安非他命成分。  3 吸食器1 組   4 玻璃球3 個   5 白色包裝之毒品咖啡包1 包 經檢視內含褐色粉末，驗前淨重7.85公克，因鑑驗取樣1.25公克，驗餘淨重6.6 公克，檢出微量（純度未達1 ％，下同）第二級毒品甲基安非他命成分及微量第三級毒品硝甲西泮等成分。  6 電子磅秤1 臺 無證據可證明與本案（施用毒品）有關，無從宣告沒收。  7 分裝袋1 包   8 彩色包裝之毒品咖啡包3 包 經檢視內含褐色粉末，驗前總淨重10.07 公克，因鑑驗取樣1.35公克，驗餘總淨重8.72公克，檢出第三級毒品氯乙基卡西酮（純度約1 ％，驗前總純質淨重約0.1 公克）及微量芬納西泮等成分。  9 褐色包裝之毒品咖啡包1 包 經檢視內含褐色粉末，驗前淨重4.01公克，因鑑驗取樣1.38公克，驗餘淨重2.63公克，檢出第三級毒品「3,4-亞甲基雙氧苯基乙基胺戊酮」（純度約7 ％，驗前純質淨重約0.28公克）及微量「3,4-亞甲基雙氧苯基乙基胺丁酮」成分。  10 藍色包裝之毒品咖啡包1 包 經檢視內含淡黃色粉末，驗前淨重4.6 公克，因鑑驗取樣1.09公克，驗餘淨重3.51公克，檢出第三級毒品「4-甲基甲基卡西酮」（純度約1 ％，驗前純質淨重約0.04公克）成分。